【裁判字號】    97,訴,1470
【裁判日期】    971119
【裁判案由】    違反野生動物保育法
【裁判全文】
臺灣屏東地方法院刑事判決              97年度訴字第1470號
公  訴  人  臺灣屏東地方法院檢察署檢察官
被      告  甲○○
上列被告因違反野生動物保育法案件，經檢察官提起公訴（97年
度偵字第6087號），被告於本院準備程序就被訴事實為有罪之陳
述，經合議庭裁定由受命法官獨任進行簡式審判程序，並判決如
下：
    主  文
甲○○犯野生動物保育法第四十一條第一項第二款之非法獵捕保
育類野生動物罪，處有期徒刑月，如易科罰金，以新臺幣壹仟
元折算壹日。扣案之雨傘節伍尾沒收。
    事  實
一、甲○○明知雨傘節（學名：Bungarus multicinctus） 經行
    政院農業委員會公告列為保育類野生動物，非經主管機關許
    可，不得予以騷擾、虐待、獵捕、宰殺或為其他利用，竟因
    聽聞服用蛇湯可治療皮膚病，而非為學術研究或教育目的，
    且未經中央主管機關之許可，基於獵捕保育類野生動物雨傘
    節之單一犯意，於民國97年8 月16日22時許至8 月31日22時
    許之期間內，在屏東縣內埔鄉○○路附近水溝處，接續以徒
    手方式獵捕保育類野生動物雨傘節5 尾，並均攜回其屏東縣
    內埔鄉○○村○○路12號住處廚房放置。嗣於97年9 月1 日
    下午5 時30分許，經警至甲○○前揭住處查訪而發現上開雨
    傘節予以扣案，始悉上情。
二、案經屏東縣政府警察局內埔分局報告臺灣屏東地方法院檢察
    署檢察官偵查起訴。
    理  由
一、前揭犯罪事實，業據被告甲○○於警詢、偵訊及本院審理時
    坦承不諱，復有扣押筆錄、扣押物品目錄表（以上見警卷第
    7 至10頁）、照片4 張（見警卷第15、16頁）、國立屏東科
    技大學研究發展處野生動物保育服務中心97年9 月2 日第97
    137 號物種鑑定書、保育類野生動物名錄各1 份（以上見偵
    卷第5 至7 頁）在卷可按，另有扣案之雨傘節5 尾可資佐證
    （現收容於國立屏東科技大學研究發展處野生動物保育服務
    中心），俱徵被告前揭不利於己之自白與事實相符，其犯行
    堪予認定，應依法論科。
二、查雨傘節（學名：Bungarus multicinctus） 業經行政院農
    業委員會於91年4 月24日以農林字第910030783 號函公告為
    其他應予保育之野生動物。又按保育類野生動物應予保育，
    不得騷擾、虐待、獵捕、宰殺或為其他利用，但基於學術研
    究或教育目的，經中央主管機關之許可者，不在此限，野生
    動物保育法第18條第1 項第2 款定有明文。核被告甲○○非
    基於學術研究或教育目的，未經中央主管機關許可，獵捕保
    育類野生動物雨傘節之行為，係違反野生動物保育法第18條
    第1 項第2 款之規定，而犯同法第41條第1 項第2 款之非法
    獵捕保育類野生動物罪。被告雖共獵捕5 尾雨傘節，惟其係
    基於同一犯意，行為係於密切接近之時地實施，侵害同一之
    法益，各行為之獨立性極為薄弱，依一般社會健全觀念，在
    時間差距上，難以強行分開，在刑法評價上，以視為數個舉
    動之接續施行，合為包括之一行為予以評價，較為合理，為
    包括一罪之接續犯。又被告因思慮未周，致罹刑章，犯後坦
    認犯行，深表悔悟，所捕捉之雨傘節5 尾活體俱經警送交學
    術機構保管，其行為實際上未造成重大危害，其情尚堪憫恕
    ，依犯罪之原因與當時所處之情狀，倘科以野生動物保育法
    第41條第1 項第2 款之最低度刑有期徒刑6 月，猶嫌情輕法
    重，過於苛酷，客觀上顯有可憫之處，爰依刑法第59條之規
    定酌減其刑。爰審酌被告因聽信服用蛇湯可治療皮膚病之民
    間偏方，而獵捕保育蛇類雨傘節之行為，與保育野生動物之
    思潮相悖，誠屬不該，惟被告教育程度為小學畢業，有全戶
    戶籍資料查詢結果1 紙存卷可佐（見本院卷第21頁），暨其
    於犯後始終坦認犯行，悔悟之心溢於言表，犯後態度尚佳等
    一切情狀，量處如主文所示之刑；復審酌被告無固定工作，
    薪資收入微薄及其犯罪之情狀等，認其易科罰金之折算標準
    ，以新臺幣1,000 元折算1 日為適當，並諭知易科罰金之折
    算標準。至扣案之雨傘節5 尾，為被告犯野生動物保育法第
    41條之罪而查獲之保育類野生動物，爰依同法第52條第1項
    前段沒收之。
據上論斷，應依刑事訴訟法第299 條第1 項前段、第273 條之1
第1 項，野生動物保育法第41條第1 項第2 款、第52條第1 項
前段，刑法第11條、第59條、第41條第1 項前段，判決如主文。
本案經檢察官劉文賓到庭執行職務。
中    華    民    國    97    年    11    月    19    日
                  刑事第三庭    法  官  李珮妤
以上正本證明與原本無異。
如不服本判決應於收受判決後10日內向本院提出上訴書狀，並應
敘述具體理由；其未敘述上訴理由者，應於上訴期間屆滿後20日
內向本院補提理由書（均須按他造當事人之人數附繕本）「切勿
逕送上級法院」。
中    華    民    國    97    年    11    月    19    日
                                書記官  劉淑蓉
附錄本案論罪科刑法條：
野生動物保育法第41條第1項
有下列情形之一，處6 月以上5 年以下有期徒刑，得併科新臺幣
20萬元以上100萬元以下罰金：
一、未具第18條第1 項第1 款之條件，獵捕、宰殺保育類野生動
    物者。
二、違反第18條第1 項第2 款規定，未經中央主管機關許可，獵
    捕、宰殺保育類野生動物者。
三、違反第19條第1 項規定，使用禁止之方式，獵捕、宰殺保育
    類野生動物者。


司法院資訊處製作；財團法人民間司法改革基金會備份。
